【裁判字號】    98,交易,146
【裁判日期】    990129
【裁判案由】    過失傷害
【裁判全文】
臺灣宜蘭地方法院刑事判決             98年度交易字第146號
公  訴  人  臺灣宜蘭地方法院檢察署檢察官
被      告  乙○○
選任辯護人  包漢銘律師
被      告  丙○○
            甲○○
            丁○○
上列被告等因過失傷害案件，經檢察官提起公訴（98年度偵字第
3223號），本院判決如下：
    主  文
乙○○犯業務過失傷害罪，處有期徒刑陸月，如易科罰金，以新
臺幣壹仟元折算壹日。
丙○○犯業務過失傷害罪，處有期徒刑肆月，如易科罰金，以新
臺幣壹仟元折算壹日。緩刑貳年。
甲○○犯業務過失傷害罪，處有期徒刑參月，如易科罰金，以新
臺幣壹仟元折算壹日。緩刑貳年。
丁○○犯業務過失傷害罪，處有期徒刑參月，如易科罰金，以新
臺幣壹仟元折算壹日。緩刑貳年。
    犯罪事實
一、緣乙○○係承攬交通部公路總局第四區養護工程處所發包之
    台2線124k＋380～124k＋995及125k＋380～125k＋700路基
    拓寬工程（下稱本案工程）之正芳營造有限公司（下稱正芳
    公司）就該工程之實際負責人，本案工程之警示燈號設施部
    分之工程由正芳公司轉包於明基工程有限公司（下稱明基公
    司），明基公司則僱用丙○○、甲○○、丁○○3人則於本
    案工程現場擔任燈號線路施工等工程之業務，其3人與乙○○均為從事上開工程業務之人。乙○○、丙○○、甲○○、
    丁○○4人於民國98年6月2日上午10時30分許，在宜蘭縣頭
    城鎮○○路○段135巷口，從事警示燈號設施線路之裝設工程
    時，原應注意架設交通號誌線路穿越道路處，應豎立警告標
    誌，且應於線路穿越道路處，派人進行人車管制之必要措施
    ，並應使電纜線於人車經過時，固定住電線，令電纜線緊貼
    於地面，以確保通過該處之人車之安全。其等竟均未注意，
    而依當時情形，亦無不能注意之情事，丙○○、甲○○、丁○○3人於現場分工裝設交通號誌線路，因電纜線掉落在山
    邊駁坎，其3人均前往該駁坎處處理掉落之電線，而未有人
    指揮道路使用人之往來安全，適有戊○○○騎乘腳踏車行經
    上開處所，上開穿越道路之電纜線突然懸空拉起，勾住戊○○○之頸部，致人車倒地，造成戊○○○受有左側脛骨骨折
    、左外踝腓骨骨折、頸部擦挫傷等傷害。
二、案經戊○○○訴由宜蘭縣政府警察局礁溪分局報告臺灣宜蘭
    地方法院檢察署檢察官偵查起訴。
    理  由
一、本件被告之供述及被告以外之人於審判外之陳述暨相關筆錄
    、書證（以下所引據者），檢察官、被告及辯護人均未於本
    案言詞辯論終結前聲明異議。本院審酌該等陳述、筆錄、書
    證作成時之情況，亦無何等違背刑事訴訟程序或顯不可信之
    情形，倘以之作為本案認定犯罪事實之基礎，尚屬適當，爰
    依刑事訴訟法第159條第1項、第159條之5等規定，認均具有
    證據能力，合先敘明。
二、訊據被告乙○○、丙○○、甲○○、丁○○均矢口否認業務
    過失傷害犯行，被告乙○○辯稱：該工程有設置警示帶等安
    全措施，不能因被告乙○○未全程監督、不在現場，而令被
    告乙○○負業務傷害之責云云；被告丙○○、甲○○均辯稱
    ：戊○○○受傷時，其等與被告丁○○固在現場施工，但未
    突然將電線拉離地面，且其等在該處施工，並無設置警示燈
    或其他警告標誌，及為人車管制之義務，故戊○○○跌倒受
    傷，係不明原因所致，非其等施工所造成云云；被告丁○○
    辯稱：其當時負責放線，事故發生時，已放好線，正等待下
    一階段工作之指示，其距離事故現場有1、2百公尺，不知事
    故如何發生，應與其無關云云。經查：
（一）告訴人戊○○○係因騎乘腳踏車行經宜蘭縣頭城鎮○○路
      ○段135巷口處，遭突然升起之電纜線勾到脖子而跌倒受傷
      之情，業據其於警詢時陳述：「於98年6月2日10時30分許
      ，在濱海公路6段135巷口，當時我騎乘腳踏車，速度約3
      公里，路面崎嶇不平，視線良好，我當時是從宜蘭方向要
      往臺北方向行經至濱海路6段135巷口，被電纜線彈到脖子
      ，因此我人拋上空中又掉下來，才會受傷住院。」，「當
      時該段巷口正在施工，當時現場施工有3個人，丙○○、
      丁○○、甲○○，…，沒有設立警告標誌，沒有看見任何
      人在拉線。」，「沒有人看顧巷口。」，「我看到電纜線
      的時候約2公尺遠，電纜線突然間從地面彈起勾到我的脖
      子，我就不醒人事。」等語（詳警卷第2頁、第5頁）。於
      審理中亦證稱：「我當時從濱海公路要回到135巷，我當
      時要回家，看到地上線路，但是四周都沒有人，我便往我
      家前進，突然間電線突然升起，我便撞到電線了，整個人
      就飛起來了。」等語（詳本院卷第57頁）明確。又其受有
      左側脛骨骨折、左外踝腓骨骨折、頸部擦挫傷等傷害之事
      實，有國立陽明大學附設醫院診斷證明書在卷可稽（詳警
      卷第18頁）。而上開傷勢，與其所述受傷經過情節相符，
      應可認定。
（二）告訴人戊○○○受傷前，係由被告丙○○、甲○○、丁○○在該處道路架設號誌電纜線，被告丙○○及甲○○負責
      拉線，被告丁○○則負責放線。嗣因電纜線掉落至道路旁
      駁坎，其三人均到上處駁坎處理電纜線之事實，業據其3
      人供述明確，並互核相符。按在架設電纜線之過程中，電
      纜線如在地上時，應確保電纜線應緊貼於地面，如已離開
      地面時，則應管制人車通行，以免他人絆到電纜線。查本
      件被告丙○○、甲○○、丁○○於電纜線掉落於駁坎時，
      均前往駁坎處處理電纜線，未留有人員注意上開路段之管
      制及確保電纜線貼於地面，致告訴人戊○○○經過前述巷
      口時，為突然升起之電纜線絆住脖子而受傷，其等有過失
      至明。是被告丙○○、甲○○、丁○○均辯稱：告訴人戊○○○之受傷與其等無關云云，均屬卸責之詞，不足採信
      。
（三）被告乙○○係本案工程之實際負責人，業據伊於警詢時供
      承：伊為施工負責人等語（詳警卷第7頁）。又伊於當日
      指示被告丙○○、甲○○、丁○○架設電纜線事宜乙節，
      亦據伊於警詢中陳述：「據我瞭解，因為當天是要牽交通
      號誌線路，據我瞭解，電線是從沿著地面由施工人員拉電
      線，是我僱用。」等語（詳警卷第7頁），核與被告丙○○於偵查中供稱：「乙○○是做土木工程，所以他委託我
      們明基工程有限公司來做號誌的工程，我們老闆是吳金德
      ，是他叫我們到現場施工。」，「吳金德只是叫我們去那
      邊工作，沒有特別交待什麼，那天早上乙○○有去那邊，
      有交代號誌要設在哪裡，後來他就先走了。」等語（詳偵
      卷第16、17頁）。於審理中證稱：「（問：當天98年6月2
      日何時遇到被告乙○○？）早上8點多，他當時有交代紅
      綠燈或是其他地方，需要施工，我們便依照指示施工。」
      等語（詳本院卷第48頁）一致，足證被告乙○○就本案工
      程在架設電纜線部分工程，伊立於指揮監督之地位。按工
      程進行中，並應樹立警告標誌，道路交通安全規則第143
      條定有明文，被告乙○○係本案工程之實際負責人，自應
      注意上開規定。雖被告乙○○辯稱：該工程有設置警示帶
      等安全措施云云。惟查伊所述之警示帶及交通錐等安全設
      施係設於道路兩側之事實，業據證人即被告丙○○及甲○○分別於審理中證述屬實（詳本院卷第47頁、第55頁），
      亦與被告丁○○於審理中陳稱：警示帶並非設於濱海路6
      段135巷的路口等語（詳本院卷第78頁）相符，並有現場
      照片12張可資佐證（詳警卷第20至25頁）。則從上開警示
      帶及交通錐所放置之位置以觀，上開警示物品應非被告丙○○、甲○○、丁○○於架設電纜線工程的防護工具，是
      被告乙○○以該工程已設置警示帶等安全措施云云，為圖
      卸責，應不足採信。而除上開警示帶及交通錐外，被告乙○○並未設置警告標誌，更未派人進行管制，以防免在架
      設交通號誌電纜線時發生交通事故，是伊有違反上述道路
      交通安全規則第143條之規定，至為明確。
（四）至於被告乙○○辯稱：下包廠商應自行準備安全設備云云
      ，惟查依被告乙○○所提出明基公司之施作項目詳細表所
      示（詳本院卷第65頁），其上並無工地安全之維護費用，
      況伊與下包廠商間如何約定，非第三人所得知，是伊上開
      所辯，亦無足取。
（五）再被告4人之過失行為與告訴人所受前述傷害結果間有相
      當因果關係。綜上，本件事證明確，被告等人犯行洵堪認
      定，應予依法論科。
三、核被告4人所為，均係犯刑法第284條第2項前段之業務過失
    傷害罪。爰審酌被告乙○○自陳初中畢業之智識程度，子女
    均已經成年，目前是正芳公司股東，從事承攬工程之工作；
    被告丙○○自陳高中肄業之智識程度，與妻育有2子，分別
    就讀專科及國中，另有年近80旬之母親需扶養（業據其提出
    戶口名簿影本1份及學生證影本2份），現仍在明基公司工作
    等生活狀況；被告甲○○自陳國中畢業之智識程度，與妻育
    有2子（業據提出戶口名簿影本1份），均在高中就學，其目
    前則在打零工等生活狀況；被告丁○○自陳國中畢業之智識
    程度，與妻育有3子，除一子已成年外、其餘一為17歲，一
    為12歲，妻與3子均領有殘障手冊（業據提出戶口名簿影本1
    份及殘障手冊4份），從事打零工等家庭狀況，其等均無前
    科，素行尚佳，暨其等之過失程度、告訴人所受傷害程度及
    被告犯罪後，被告丙○○、甲○○、丁○○已與告訴人達成
    和解；被告胡慶元則僅願賠償新臺幣（下同）70萬元，而未
    能達成和解之犯後態度等一切情狀，分別量處如主文所示之
    刑，並均諭知易科罰金之折算標準。末查被告丙○○、甲○○、丁○○前均未曾受有期徒刑以上刑之宣告，有臺灣高等
    法院被告前案紀錄表3份附卷可查，其等已知所悔悟，坦承
    其罪，民事部份並與被害人戊○○○達成和解，賠償共20萬
    元，有和解書1份附卷可稽（詳本院卷第105頁），經此偵審
    教訓，應知警惕，而無再犯之虞，本院認所宣告之刑，以暫
    不執行為適當，爰均併諭知緩刑2年，以勵自新，並觀後效
    。
據上論斷，應依刑事訴訟法第299條第1項前段，刑法第284條第2
項前段、第74條第1項第1款，刑法施行法第1條之1第1項、第2項
前段，判決如主文。
本案經檢察官陳嘉瑜到庭執行職務。
中    華    民    國    99    年    1     月    29    日
                  交通法庭法  官  張育彰
以上正本證明與原本無異。
如不服本判決應於收受本判決後10日內向本院提出上訴書狀，並
應敘述具體理由。若未敘述理由者，應於上訴期間屆滿後20日內
向本院補提理由書狀(均須按他造當事人之人數附繕本)。
                          書記官  陳靜宜
中    華    民    國    99    年    1     月    29    日
附錄本案論罪科刑法條：
中華民國刑法第284條
因過失傷害人者，處6月以下有期徒刑、拘役或5百元以下罰金，
致重傷者，處1年以下有期徒刑、拘役或5百元以下罰金。
從事業務之人，因業務上之過失傷害人者，處1年以下有期徒刑
、拘役或1千元以下罰金，致重傷者，處3年以下有期徒刑、拘役
或2千元以下罰金。

司法院資訊處製作；財團法人民間司法改革基金會備份。
